臺灣基隆地方法院交通事件裁定　　　　　96年度交聲字第92號
移送機關即
原處分機關　交通部公路總局臺北區監理所基隆監理站
異　議　人
即受處分人　甲○○
上列受處分人因違反道路交通管理處罰條例案件，對於交通部公
路總局臺北區監理所基隆監理站中華民國96年3月19日所為之處
分（原處分案號：基監字第裁42-A7L900288），聲明異議，本院
裁定如下：
    主  文
異議駁回。
    理  由
一、原處分意旨略以：異議人即受處分人（下稱異議人）甲○○
    於民國96年1月22日8時42分許，駕駛車牌號碼360─CU號營
    業小客車，行經臺北市○○○路與松江路口處有燈光號誌管
    制之交岔路口闖紅燈（紅燈迴轉），為臺北市政府警察局中
    山分局交通分隊員警當場攔停舉發，因而依道路交通管理處
    罰條例第53條第1項之規定，裁處異議人罰鍰新臺幣（下同
    ）2,700元，並依同條例第63條第1項第3款（原裁決書漏引
    第3款）之規定，記違規點數3點。
二、異議意旨略以：異議人確實有在長安東路與松江路口迴轉，
    迴轉時是紅燈，但是綠燈時已在外側車道待轉，且紅燈迴轉
    時並沒有超越停止線，是雙黃線迴轉，並非闖紅燈，且中華
    民國之交通法規內並無紅燈迴轉之處罰規定，員警開立之違
    規單無法、無據等語。
三、按汽車駕駛人，行經有燈光號誌管制之交岔路口闖紅燈者，
    處新臺幣1,800元以上5,400元以下罰鍰；汽車駕駛人有上開
    違規情形，除依原條款處罰鍰外，並記違規點數3點，道路
    交通管理處罰條例第53條第1項、第63條第1項第3款分別定
    有明文。
四、本件異議人對於其於96年1月22日8時42分許，駕駛車牌號碼
    360─CU號營業小客車，行經臺北市○○○路與松江路路口
    處迴轉等情固不爭執，惟矢口否認有何闖越紅燈之違規行為
    ，並以前揭情詞置辯。經查：
  1.異議人於96年1月22日8時42分許，駕車行經臺北市○○○路
    與松江路口，於該路口紅燈時，超越停止線在行人穿越道前
    紅燈迴轉等情，業據證人即舉發員警乙○○到庭具結證稱：
    「（問：異議人違規情形為何？）當天我是騎警用機車，在
    執巡邏勤務，我是在長安東路西向東，到了松江路口，當時
    松江路口是紅燈，我在機車停等區停等紅燈，當時機車停等
    區只有幾部機車，我就看到異議人的360─CU在我機車的右
    側，且緩慢的向前行進，該計程車車頭進入機車停等區前方
    行人穿越道後，該計程車就做西向西的紅燈迴轉動作，迴轉
    的情形如我庭呈的現場圖所示，我就將我的警示燈打開，在
    異議人的計程車迴轉過來，我就直接左轉將異議人的計程車
    攔停路旁，我就請異議人出示駕、行照，並告知他違規紅燈
    迴轉。（問：紅燈迴轉構成闖紅燈的依據為何？）我是依據
    紅燈時有無超越停止線來判斷，因為異議人在紅燈時有超越
    停止線，我是依照道路交通管理處罰條例第53條第1項闖紅
    燈的規定來處罰」等語明確（見本院96年4 月23日訊問筆錄
    ），並有其當庭繪製之現場圖1紙、臺北市政府警察局北市
    警交大字第A7L900288號舉發違反道路交通管理事件通知單1
    紙及現場照片8幀在卷可稽。反觀異議人雖以上揭情詞置辯
    ，否認有於紅燈時闖越停止線迴轉，然就其係於何時迴轉，
    於本院訊問時先是供述「我紅燈時才迴轉」，後又供述「黃
    燈時我就把車子轉過去了，紅燈時我已經迴轉了」（見同上
    訊問筆錄）；且就其迴轉之路線，先當庭繪製係穿越機車停
    等區後跨越雙黃線迴轉（見當庭於員警提出照片上以紅筆所
    繪行進路線），嗣於本院訊問時則供稱：「（問：你紅燈迴
    轉時，機車停等區有無機車在停等？）我沒有注意到，因為
    我不是在機車停等區迴轉。我是在綠燈時在外線車道開始預
    備迴轉，車頭往左偏，黃燈時我就把車子轉過去了，紅燈時
    我已經轉了，我車子從頭到尾都沒有壓到機車停等區」，經
    本院質以其所言為何與所繪的路線不符，復答以「那就有吧
    ，有壓到停等區好不好」云云，核其所述內容，有先後供述
    不一及反覆之情形，已難採信，且本案舉發違規時間為96年
    1月22日8時42分，並非深夜時段，該路口有一定之交通流量
    ，證人乙○○亦證稱：其停等紅燈時，與異議人車輛間有隔
    著幾部機車停著等語（見同上訊問筆錄），是倘如異議人所
    述，其係未超越停止線由外側車道至雙黃線迴轉，其行進路
    線必為其他車輛所阻擋，由此益見異議人所辯未超越停止線
    迴轉，不足採信，應以證人即舉發員警乙○○於本院到庭具
    結之證述為可採。再衡諸證人即舉發員警乙○○與異議人素
    不相識，當無設詞攀誣，濫行舉發之理，本院復查無員警設
    詞構陷或舉發錯誤之事證，自堪認其舉發之違規情節應屬事
    實，是以異議人有於路口燈號顯示紅燈之時，超越停止線至
    路口違規迴轉之情，堪以認定。
  2.又按道路交通標誌標線號誌設置規則第206條第5款規定行車
    管制號誌顯示為圓形紅燈者，其意義為車輛禁止通行，不得
    超越停止線或進入路口，道路交通標誌標線號誌設置規則第
    206條定有明文，故汽車駕駛人行駛至有燈光號誌管制之交
    岔路口，其行進、轉彎應遵守燈光號誌之指示，而燈光號誌
    顯示為圓形紅燈者，應完全停止並禁止為任何通行行為，亦
    即不得超越停止線或進入路口。從而駕駛人於紅燈之狀態下
    ，超越停止線並進入路口，繼而迴轉，自屬道路交通法規所
    定義之「闖紅燈」行為之一種，其理甚明。再者，道路交通
    管理處罰條例第53條闖紅燈之規定，於民國94年12月28 日
    修正時，增訂第2項紅燈右轉之處罰規定，其立法理由謂「
    汽車紅燈右轉之違規行為，其嚴重性未若闖紅燈直行、左轉
    彎或迴轉者，爰將紅燈右轉之行為另規定於第2項」，更足
    見闖紅燈違規行為之處罰規定，所欲規範者不僅為紅燈直行
    ，尚且包含紅燈左轉彎及迴轉之行為，是以紅燈迴轉亦屬立
    法者制定闖紅燈之處罰規定所欲規範之對象，要無疑義，異
    議人認紅燈迴轉並無處罰之規定，亦非屬道路交通管理處罰
    條例所規範闖紅燈之行為，乃係誤解法律所致，自不足採。
  (三)綜上所述，異議人於上揭時地闖越紅燈違規迴轉之行為已堪
    認定，是原處分機關依前述道路交通管理處罰條例、違反道
    路交通管理事件統一裁罰基準表規定，裁處異議人罰鍰2,70
    0元並記違規點數3點，核無違誤。本件異議人之異議為無理
    由，應予駁回。
五、據上論斷，應依道路交通案件處理辦法第19條，裁定如主文
    。
中　　華　　民　　國　　96　　年　　4　　月　　30 　　日
                  交通法庭法  官  王美婷
以上正本證明與原本無異。
對於本件裁定如有不服，應於送達後5日內， 向本院提出抗告書
狀，敘述抗告之理由，抗告於臺灣高等法院。
中　　華　　民　　國　　96　　年　　4 　　月　　30　　日
                          書記官  劉珍珍
